【裁判字號】    97,聲,61
【裁判日期】    970605
【裁判案由】    返還提存物
【裁判全文】
臺灣臺北地方法院民事裁定                97年度聲字第61號
聲請人即債權人  聯邦商業銀行股份有限公司
法 定 代 理 人  乙○○
代    理    人  甲○○
相對人即債務人  秀岡開發事業股份有限公司
法 定 代 理 人  庚○○
相對人即債務人  丁○○
                丙○○
                己○○
                戊○○
上列當事人間本院九十六年度存字第二七四五號提存事件，聲請
人聲請返還提存物，本院裁定如下：
    主    文
本院民國九十六年度存字第二七四五號提存事件聲請人所提存之
擔保物面額新臺幣伍佰萬元（編號ＭＧ０００一０六號）、面額
新臺幣壹佰萬元（編號ＭＨ０００五四七號）、面額新臺幣伍拾
萬元（編號ＭＩ０００五四八號）、面額各新臺幣壹拾萬元（編
號ＭＪ０００三二一號、ＭＪ０００三二二號），合計面額共新
臺幣陸佰柒拾萬元，均附七至十期息票之臺北市政府建設公債九
十年度第二期債票伍張，准予返還。
    理    由
一、按有下列各款情形之一者，法院應依供擔保人之聲請，以裁
    定命返還其提存物或保證書：(三)訴訟終結後，供擔保人證明
    已定二十日以上之期間，催告受擔保利益人行使權利而未行
    使，或法院依供擔保人之聲請，通知受擔保利益人於一定期
    間內行使權利並向法院為行使權利之證明而未證明者；第一
    百零二條第一項、第二項及第一百零三條至前條之規定，於
    其他依法令供訴訟上之擔保者準用之，民事訴訟法第一百零
    四條第一項第三款、第一百零六條前段定有明文。
二、本件中興商業銀行股份有限公司（以下簡稱中興商銀）與相
    對人間清償借款事件，中興商銀前遵本院民國九十年度裁全
    字第一０一六一號裁定為擔保假扣押，曾提供面額合計新臺
    幣（下同）六百七十萬元之中央政府重大交通建設公債甲類
    第十期債票為擔保物，對相對人之財產於二千萬元範圍內為
    假扣押，並以本院九十年度存字第五五八九號提存事件提存
    在案；嗣聲請人於九十四年三月十九日起概括承受中興商銀
    金融同業存款及拆款以外之資產、負債及營業，並聲請變換
    提存物，經本院以九十六年度聲字第七七二號裁定准許，並
    變換提存物為面額五百萬元（編號ＭＧ０００一０六號）、
    一百萬元（編號ＭＨ０００五四七號）、五十萬元（編號Ｍ
    Ｉ０００五四八號）、面額各十萬元（編號ＭＪ０００三二
    一號、ＭＪ０００三二二號），合計面額共六百七十萬元，
    均附七至十期息票之臺北市政府建設公債九十年度第二期債
    票五張，以本院九十六年度存字第二七四五號提存事件提存
    在案。
三、茲聲請人主張，該事件業經聲請人聲請撤銷假扣押裁定並撤
    回假扣押之強制執行而告終結，聲請人於訴訟終結後，聲請
    命相對人於一定期限內對聲請人行使權利，經本院以北院錦
    民柏九六年度聲字第三一九八號函催告相對人於文到二十一
    日內就聲請人依本院九十年度裁全字第一０一六一號假扣押
    裁定所供擔保行使權利，並對本院為行使權利之證明，然相
    對人並未為行使，爰聲請返還擔保金，並提出本院九十六年
    度存字第二七四五號提存書、九十四年度全聲字第一一二三
    號民事裁定暨確定證明書、北院民柏九六年度聲字第三一九
    八號函、聲請撤回假扣押強制執行書狀、行政院金融監督管
    理委員會金管銀（二）字第０九四八０一０一八一號函為證
    。
四、經本院職權調閱本院九十年度裁全字第一０一六一號、臺灣
    高等法院九十年度抗字第四七二九號、本院執全字第三五六
    一號、第四一九七號假扣押事件、九十年度存字第一七七八
    五五八九號、九十六年度取字第三０三九號、存字第二七四
    五號提存事件、九十五年度重訴字第二二號清償借款事件、
    九十四年度全聲字第一一二三號撤銷假扣押事件、九十六年
    度聲字第三一九八號行使權利事件卷宗審認結果：
（一）中興商銀係以相對人秀岡開發事業股份有限公司於民國八
      十五年九月十日邀同相對人丙○○、己○○、戊○○、丁○○為連帶保證人，與其訂立借貸契約，約定由相對人秀
      岡開發事業股份有限公司向中興商銀借款四億五千萬元，
      借款期間自同日起至九十年九月十日止，期限屆滿時本息
      一次清償；詎相對人秀岡開發事業股份有限公司於期限屆
      滿之際並未依約清償，尚積欠四億五千萬元及按約定計算
      之利息、遲延利息為由，聲請供擔保就相對人之財產在二
      千萬元範圍內為假扣押，經本院於九十年十月三十一日以
      九十年度裁全字第一０一六一號裁定准許，中興商銀乃提
      供中央政府重大交通建設公債甲類第十期債票為擔保物，
      對相對人之財產於二千萬元範圍內為假扣押，並以本院九
      十年度存字第五五八九號提存事件提存在案。
（二）嗣聲請人於九十四年三月十九日起概括承受中興商銀金融
      同業存款及拆款以外之資產、負債及營業，並聲請變換提
      存物，經本院以九十六年度聲字第七七二號裁定准許，並
      變換提存物為面額五百萬元（編號ＭＧ０００一０六號）
      、一百萬元（編號ＭＨ０００五四七號）、五十萬元（編
      號ＭＩ０００五四八號）、面額各十萬元（編號ＭＪ００
      ０三二一號、ＭＪ０００三二二號），合計面額共六百七
      十萬元，均附七至十期息票之臺北市政府建設公債九十年
      度第二期債票五張，以本院九十六年度存字第二七四五號
      提存事件提存在案。
（三）聲請人於九十四年十二月二十六日以相對人秀岡開發事業
      股份有限公司於八十五年九月十日邀同相對人丙○○、己○○、戊○○、丁○○為連帶保證人，與其訂立借貸契約
      ，約定由相對人秀岡開發事業股份有限公司向中興商銀借
      款四億五千萬元，借款期間自同日起至九十年九月十日止
      ，期限屆滿時本息一次清償，詎相對人秀岡開發事業股份
      有限公司於期限屆滿之際並未依約清償，經聲請人拍賣抵
      押物取償，尚不足一億五千七百六十四萬八千六百二十一
      元，及自九十三年七月九日起算之利息、違約金為由，起
      訴請求相對人秀岡開發事業股份有限公司、己○○、戊○○連帶如數給付，經本院於九十五年月二十八日判決聲請
      人勝訴確定，揆諸首揭法條、說明，本件聲請人就相對人
      秀岡開發事業股份有限公司、己○○、戊○○部分應供擔
      保之原因已因聲請人本案訴訟勝訴確定而消滅，至相對人
      丙○○、丁○○部分，應供擔保原因尚未消滅。
（四）聲請人乃於九十四年十一月十五日聲請本院撤銷九十年度
      裁全字第一０一六一號假扣押裁定，並具狀撤回假扣押強
      制執行程序，經本院於九十四年十一月二十八日以九十四
      年度全聲字第一一二三號裁定准許撤銷該假扣押裁定，並
      依法終止強制執行程序。
（五）聲請人復於九十六年八月二日聲請限期催告相對人就聲請
      人依本院九十年度裁全字第一０一六一號假扣押裁定所供
      擔保行使權利，本院於九十六年八月二十四日准許，以本
      院民事庭北院錦民柏九六年度聲字第三一九八號函命相對
      人於文到二十一日內就聲請人依本院九十年度裁全字第一
      ０一六一號假扣押裁定所供擔保行使權利，並向本院為行
      使權利之證明，該函文均於九十六年八月三十日送達相對
      人，相對人迄未行使，從而，聲請人聲請發還擔保金，核
      無不合，應予准許。
中    華    民    國    97    年    6     月    5     日
                    民事第一庭  法  官  洪文慧
以上正本係照原本作成。
如對本裁定抗告須於裁定送達後十日內向本院提出抗告狀，並繳
納抗告費新臺幣一千元。
中    華    民    國    97    年    6     月    5     日
                                書記官  林芝儀


司法院資訊處製作；財團法人民間司法改革基金會備份。
